臺灣高雄地方法院刑事判決　　　　　　　96年度易字第2912號
公　訴　人　臺灣高雄地方法院檢察署檢察官
被　　　告　乙○○
上列被告因詐欺等案件，經檢察官提起公訴（96年度偵緝字第19
54、1955、1956號、96年度偵字第19012 號），本院依簡式審判
程序，判決如下：
    主  文
乙○○意圖為自己不法之所有，而侵占自己持有他人之物，累犯
，處有期徒刑肆月，減為有期徒刑貳月，如易科罰金，以新臺幣
壹仟元折算壹日。又意圖為自己不法之所有，而侵占自己持有他
人之物，累犯，處有期徒刑肆月，減為有期徒刑貳月，如易科罰
金，以新臺幣壹仟元折算壹日。又意圖為自己不法之所有，而侵
占自己持有他人之物，累犯，處有期徒刑肆月，減為有期徒刑貳
月，如易科罰金，以新臺幣壹仟元折算壹日。又意圖為自己不法
之所有，而侵占自己持有他人之物，累犯，處有期徒刑肆月，減
為有期徒刑貳月，如易科罰金，以新臺幣壹仟元折算壹日。應執
行有期徒刑陸月，如易科罰金，以新臺幣壹仟元折算壹日。
    事  實
一、乙○○前因竊盜案件，經本院以91年度易字第1400號判決判
    處有期徒刑1 年確定，又因竊盜案件，經本院以91年度易字
    第4322號判決判處有期徒刑9 月確定，上開2 罪接續執行，
    於民國93年7 月24日假釋期滿，未經撤銷假釋，視為執行完
    畢。
二、乙○○於95年12月18日，在高雄市苓雅區○○○路206 號向
    天韋交通有限公司（下稱天韋公司）承租車牌號碼Z7-238號
    營業用小客車，簽立租賃契約，約定每日租金新台幣（下同
    ）550 元，惟未約定租賃期間。詎乙○○取得該車後，於96
    年2 月3 日，在高雄市新興區○○○路75之2 號，意圖為自
    己不法所有，將所持有前開營業用小客車侵占入己，交付予
    地下錢莊抵償債務，並自96年2 月6 日後，即未再繳交租金
    。
三、乙○○於96年2 月25日，在高雄市○○區○○路220 號1 樓
    ，向直航通有限公司（下稱直航通公司）表示租用1 日汽車
    ，並提出每日租金1,300 元繳付，使直航通公司（起訴書誤
    載為「直航公司」）因而交付車牌號碼ZQ-9411 號自用小客
    車1 輛予乙○○持有之，嗣因乙○○取得該車後翌日，意圖
    為自己不法之所有，將上開車輛侵占入己，拒不返還，致直
    航通公司追索無著。
四、乙○○於96年3 月11日下午5 時10 分 許，在高雄市三民區
    ○○○路99號，向泰豪機車行表示租用1 日機車，並提出每
    日租金500 元繳付，使泰豪機車行因而交付車牌號碼XW6-25
    2 號重型機車1 輛予乙○○持有之，嗣因乙○○取得該車後
    翌日，即意圖為自己不法之所有，將上開車輛侵占入己，拒
    不返還，致泰豪機車行追索無著。
五、乙○○於96年3 月17日晚上9 時20分許，在高雄市三民區○
    ○○路332 號1 樓，向鵬雲企業有限公司（下稱鵬雲公司）
    表示租用1 日機車，並提出每日租金200 元繳付，使鵬雲公
    司因而交付車牌號碼XD2-505 號重型機車1 輛予乙○○持有
    之，嗣因乙○○取得該車後翌日，即意圖為自己不法之所有
    ，將上開車輛侵占入己，拒不返還，致鵬雲公司追索無著。
六、案經天韋公司、直航通公司、泰豪機車行、鵬雲公司訴由臺
    灣高雄地方法院檢察署檢察官偵查起訴。
    理  由
一、訊據被告對於上開犯罪事實均坦承不諱，核與證人奚廣俊於
    偵查中、證人即泰豪機車行告訴人代理人甲○○於偵查中、
    天韋公司告訴代理人丁○○於偵查中、直航通公司告訴代理
    人丙○○於偵查中所述情節相符（見96年度他字第2488號偵
    查卷第18至19頁、96年度偵緝字第1954號偵查卷60頁、96年
    度他字第2561號偵查卷第16至17頁、96年度他字第2683號偵
    查卷第15、17頁）並有泰豪機車行存證信函、租車切結書及
    所附被告駕照、本票、身份證影本、被告雙向通聯紀錄鵬雲
    公司租賃切結書、催討存證信函、天韋公司租賃契約書、租
    賃車輛行照、存證信函、換領國民身份證申請書、直航通公
    司汽車租賃契約書對於高雄市監理處高市監密二字第096002
    39468 號函文等資料在卷可證（見96年度他字第2488號偵查
    卷第4 頁至第6 頁、第7 頁背面、第21、29至第44頁、96年
    度偵緝字第1954號偵查卷第43至54頁、96年度他字第3403號
    偵查卷第1 至8 頁、96年度他字第2561號偵查卷第1 至5 、
    25至42、48至51、53、55頁、96年度他字第2683號偵查卷第
    19至、第20、26、29頁、本院卷第72頁以下），足認被告之
    自白核與事實相符。本件事證明確，被告犯行，堪以認定。
二、按刑法侵占罪之成立，係於持有他人之物之狀態中，表現其
    排除權利人對於物之行使而為自己或第三人不法所有意圖之
    取得行為，亦即行為人將主觀上易持有為所有之意圖，轉換
    為客觀的取得行為，始屬該當。準此以觀，本件被告持有各
    該車輛之初，係與出租人間有機車租賃契約存在，而持有自
    訴人出租之機車，而在租賃期間屆期後，被告明知即應依約
    所租賃之車輛返還各該出租人，詎於租賃契約期滿後猶拒未
    歸還，迄今月餘，足見其自各該車輛租賃期間屆滿之翌日，
    主觀上顯有排除各該出租人對於各該車輛之所有權管領權能
    、而逕自侵占入己之意思。被告所為應係該當刑法侵占罪之
    構成要件甚明。是核被告所為，均係犯刑法第335 條第1 項
    之侵占罪。檢察官認被告如事實欄三、四、五所載犯行部分
    ，均係構成刑法第339 條第1 項詐欺取財罪，容有未恰，惟
    因起訴之基本社會事實仍屬同一，爰在原起訴範圍內，均變
    更起訴法條（參照最高法院92年度台非字第120 號）。又被
    告前因竊盜案件，經本院以91年度易字第1400號判決判處有
    期徒刑1 年確定，又因竊盜案件，經本院以91年度易字第43
    22號判決判處有期徒刑9 月確定，上開2 罪接續執行，於民
    國93年7 月24日假釋期滿，未經撤銷假釋，視為執行完畢，
    有臺灣高等法院被告前案紀錄表在卷可參，其於執行完畢後
    5 年內，故意再犯本件犯行，均為累犯，應各依刑法第47條
    第1 項之規定，均加重其刑。爰審酌被告任意將所租用之車
    輛侵吞入己，損及他人財產法益，雖表示願與告訴人試行和
    解，然迄未與告訴人達成和解或賠償；惟考量其犯後坦承犯
    行，犯罪態度良好，且表示有意試行和解，可知被告並非完
    全無意彌補其犯行所生損害，堪認應有悔意，及其犯罪之動
    機、方法及手段等一切情狀，量處如主文所示之刑，末查被
    告4 次犯罪行為之時間，均在96年4 月24日以前，核符中華
    民國96年罪犯減刑條例第2 條規定，應依同條例第2 條第1
    項第3 款，各減其宣告刑2 分之1 如主文所示，並定其應執
    行之刑及諭知易科罰金折算標準。
據上論斷，應依刑事訴訟法第273 條之1 第1 項、第299 條第1
項前段、第300 條，刑法第335 條第1 項、第47條第1 項、第2
項、第41條第1 項前段、第51條第5 款，中華民國九十六年罪犯
減刑條例第2 條第1 項第3 款、第7 條、第10條第1 項，刑法施
行法第1 條之1 ，判決如主文。
本案經檢察官戊○○到庭執行職務。
中　　華　　民　　國　　96　　年　　11　　月　　30　　日
                  刑事第十五庭  法　官   戴韻玲
以上正本證明與原本無異。
如不服本判決應於收受本判決後10日內向本院提出上訴書狀，並
應敘述具體理由，如未敘述上訴理由者，應於上訴期間屆滿後20
日內補提理由書狀於本院（均須按他造當事人之人數附繕本）「
切勿逕送上級法院」。
中　　華　　民　　國　　96　　年　　11　　月　　30　　日
　　　　　　　　　　　　　　　　書記官   王雪招
附錄法條：
刑法第335條第1項
意圖為自己或第三人不法之所有，而侵占自己持有他人之物者，
處5 年以下有期徒刑、拘役或科或併科1 千元以下罰金。
